臺灣高等法院臺中分院刑事判決　　　　　　　　　　九十一年度上易字第五八四號
　　上　訴　人
　　即　被　告　甲○○
　　選任辯護人　張淑琪
右列被告因贓物等案件，不服臺灣臺中地方法院中華民國九十一年二月十八日第一審
判決（案號：九十年度易字第三二五七號；起訴案號：臺灣臺中地方法院檢察署九十
年度偵緝字第五○二號），提起上訴，本院判決如左：
    主  　文
上訴駁回。
    事  　實
一、甲○○（綽號「老兄」）於民國（下同）九十年四月間，明知盧枝全（業經臺灣
    臺中地方法院檢察署檢察官先行提起公訴）欲尋找工廠作為解體贓車之用，仍於
    九十年四月二十七日帶同盧枝全一同至陳盈邑之住處，以盧枝全之名義向陳盈邑
    承租位於臺中縣太平市○○路五二○之一號之廠房作為贓車解體工廠，甲○○及
    另一姓名年籍不詳綽號「老鄧」（即綽號「小陳」）之成年男子明知盧枝全於九
    十年五月中旬所交付之自小客車五部，均係其所竊得（盧枝全竊車之時、地等詳
    如附表編號一至五所示），竟共同基於收受贓物之概括犯意聯絡，連續於九十年
    五月十一日起至同年月十八日止，陸續在前揭汽車解體工廠內收受盧枝全所交付
    之贓車，並教導余云、王長向及念其文（已另為不起訴處分）三名大陸偷渡客如
    何將自小客車解體，預備販賣自小客車零件圖利（該現場及余云、王長向及念其
    文三名大陸偷渡客亦均由甲○○負責管理現場既看管）。甲○○復明知未經許可
    不得僱用大陸地區人民在臺灣地區工作，竟與盧枝全、「老鄧」共同基於概括之
    犯意聯絡，明知余云、王長向、念其文是大陸地區人民，係未經許可偷渡入境臺
    灣地區，觸犯國家安全法之犯人，竟於九十年五月十一日起，未依法申請許可，
    予以每月新臺幣（下同）二萬元之代價，連續僱用大陸地區人民余云、王長向、
    念其文（與盧枝全未曾謀面過，均推由甲○○及「老鄧」全權處理），並非法藏
    匿其等在前開汽車解體工廠內從事汽車解體之工作。嗣於九十年五月十八日晚間
    六時三十分許，在臺中縣太平市○○路五二○之一號汽車解體工廠，為警當場查
    獲大陸偷渡客余云、王長向、念其文等三人，並扣得梅花板手、板手、鉗子、尖
    嘴鉗、老虎鉗、梅花板手、活動板手各一支、萬用六角板手三組、Ｔ字六角板手
    、十字螺絲起子各二支、一字螺絲起子、千斤頂各一支、乙炔一套、砂輪機、起
    重手臂各一台等物品，經警循線追查後始查悉上情。
二、案經臺中縣警察局霧峰分局報請臺灣臺中地方法院檢察署檢察官偵查起訴。
    理　  由
一、訊據上訴人即被告甲○○（以下簡稱被告）矢口否認有何收受贓物、藏匿人犯及
    違反臺灣地區與大陸地區人民關係條例之犯行，辯稱：伊僅幫盧枝全尋找解體工
    廠地點，並在工廠內擔任打掃工作，並未參與汽車解體工作，伊在工廠打掃時曾
    看到二名大陸偷渡客但並未僱用他們云云。惟查：
  (一)被告係贓車解體工廠之現場負責人，曾教導余云、念其文及王長向等三名大陸偷
    渡客如何拆解自小客車，並買便當給三名大陸偷渡客吃，且人蛇集團係將三名偷
    渡客交予被告，被告復看住三名大陸偷渡客，不讓其等走，被告並稱盧枝全勢力
    很大，敢逃跑，試試看等情，業據另案被告余云、念其文及王長向三人於警訊及
    偵查時供述綦詳，並經指認無訛在卷（見偵查卷第二九頁背面），而臺中縣太平
    市○○路五二○之一號之汽車解體工廠係被告出面接洽，於九十年四月二十七日
    簽約時盧枝全方以其名義與屋主陳盈邑訂約等情，業據被告於偵查及原審審理時
    供述綦詳，核與另案被告盧枝全於原審審理時之證述（見原審卷第四一頁），證
    人陳盈邑、曾宗木於偵查時之證述情節相符（見偵查卷第二一頁），並有房屋租
    賃契約書影本一份附卷可考。
  (二)另案被告盧枝全於臺灣臺中地方法院檢察署檢察官九十年六月十四日、八月十日
    訊問時亦坦承：自小客車係其所竊取，甲○○亦係其所僱用，並幫其負責現場解
    體車子，甲○○知道車子是贓車，且幫其解體車子；其偷車後即交予甲○○，甲
    ○○再僱用大陸人解體，其係負責人，五台車均係其所竊云云，此有各該訊問筆
    錄在卷可憑；又於該署九十年十月十五日訊問時供稱：甲○○在工廠內負責打掃
    及雜事，其預計以每月二、三萬元之代價僱用他云云，此亦有各該訊問筆錄可稽
    。另案被告盧枝全嗣雖於原審審理時翻異前證詞稱：只請甲○○來打掃及雜事，
    所僱解體的是「小陳」，「小陳」就是「老鄧」云云，核其於原審審理時此供證
    與事實不合，顯係迴護被告之詞，委無足取，自不足為被告有利之認定。
　(三)警方在「現場」尋獲之車牌號碼ＵＤＤ－四八一號機車，係被告於八十九年間向
    李金洲借用等情，業據被告於原審審理時供述甚詳（見原審卷第一一頁），核與
    證人李金洲於偵查時證述之情節相符（見偵查卷第二一頁），雖被告於原審審理
    時曾辯稱：該部機車係其於九十年五月中旬，已借予盧枝全使用云云，然另案被
    告余云、念其文及王長向三人於偵查時均供稱：該部機車係甲○○使用並未看到
    盧枝全或「老鄧」使用云云（見偵查卷第三○頁）。另證人即員警侯彥瑋於原審
    審理時證稱：甲○○之配偶稱機車係甲○○在使用云云（見原審卷第九一頁），
    顯見該機車係由被告在現場代步時使用，益徵被告確係受僱於另案被告盧枝全擔
    任現場贓車解體工廠之實際負責人，在收受另案被告盧枝全所交付之贓車後再教
    導另案被告余云等三名大陸偷渡客將之解體無疑。
　(四)如附表所示之五部自小客車，確係被害人丙○○等五人所失竊，亦據被害人丙○
    ○等五人於警訊時指述綦詳，並有贓物認領保管收據、車輛竊盜、車牌失竊資料
    個別查詢報表及照片各數張在卷足憑。此外，復有扣案如事實欄所示之梅花板手
    等汽車解體工具可資佐證。
　(五)綜上，被告之所辯，無非畏罪飾卸之詞，要無足採。本件事證已臻明確，被告犯
    行洵堪認定。
二、核被告所為，其收受贓物，係犯刑法第三百四十九條第一項之收受贓物罪，被告
    明知係大陸偷渡客，而仍予非法收容雇用，並供給膳宿，匿不報警，係違反臺灣
    地區與大陸地區人民關係條例第十五條第四款之規定，應依同法第八十三條第一
    項之規定論處，又被告藏匿犯人，係另犯刑法第一百六十四條第一項之藏匿人犯
    罪。被告與另案被告盧枝全、姓名年籍不詳綽號「老鄧」之成年男子三人就違反
    臺灣地區與大陸地區人民關係條例及藏匿人犯之犯行間，被告與姓名年籍不詳綽
    號「老鄧」之成年男子就收受贓物之犯行間，均有犯意聯絡及行為分擔，各為共
    同正犯。其先後五次收受贓物、三次藏匿人犯及違反臺灣地區與大陸地區人民關
    係條例之犯行，時間緊接，方法相同，犯構成要件相同之罪名，顯係基於概括犯
    意反覆為之，均為連續犯，各以一罪論。其以一行為觸犯上開臺灣地區與大陸地
    區人民關係條例第八十三條第一項之罪與刑法第一百六十四條第一項之藏匿人犯
    二罪名，為想像競合犯，應從一重之臺灣地區與大陸地區人民關係條例第八十三
    條第一項之罪處斷。公訴意旨雖未就被告所犯上開之刑法第一百六十四條第一項
    之藏匿人犯罪部分起訴，惟此部分與已起訴之臺灣地區與大陸地區人民關係條例
    第八十三條第一項之罪部分，有想像競合犯關係，屬裁判上一罪，依審判不可分
    之原則，亦為起訴效力所及，法院自得併予審理，附此敘明。再其所犯上開刑法
    第三百四十九條第一項之收受贓物罪及臺灣地區與大陸地區人民關係條例第八十
    三條第一項之罪二罪間，有方法結果之牽連關係，為牽連犯，應從一重之收受贓
    物罪處斷。
三、原審適用臺灣地區與大陸地區人民關係條例第八十三條第一項、刑法第二十八條
    、第五十六條、第三百四十九條第一項、第一百六十四條第一項、第五十五條、
    第三十八條第一項第二款、罰金罰鍰提高標準條例第一條前段（原審贅引刑法第
    十一條前段），爰審酌被告犯罪之動機、目的、手段、品行、所生危害及犯罪後
    猶飾詞狡賴犯行，毫無悔意，且犯罪後迄今仍未與被害人達成民事和解，取得諒
    解，犯後態度不佳等一切情狀，量處有期徒刑七月，併說明扣案之梅花板手、板
    手、鉗子、尖嘴鉗、老虎鉗、梅花板手、活動板手各一支、萬用六角板手三組、
    Ｔ字六角板手、十字螺絲起子各二支、一字螺絲起子、千斤頂各一支、乙炔一套
    、砂輪機、起重手臂各一台，均為被告及共犯等供犯罪所用之物，且屬被告及共
    犯等所有，依法併予宣告沒收，經核認事用法均無違誤，量刑亦稱妥適。被告上
    訴意旨，仍執前詞，否認犯罪，指摘原判決不當，為無理由，應予駁回。
四、據上論斷，應依刑事訴訟法第三百六十八條，判決如主文。
本案經檢察官丁○○到庭執行職務。
中      華      民      國　  　九十一   年       五      月     一 　  日
                                臺灣高等法院臺中分院刑事第一庭
                                      審判長法  官　陳　紀　綱
                                            法  官　方　艤  駐
                                            法　官　陳　登　源
右正本證明與原本無異。
不得上訴。
                                            書記官  林  桂  鳳
中      華      民      國　  　九十一   年       五      月      二　  日
附錄論罪科刑主要法條：
刑法第一百六十四條第一項：
藏匿人犯或依法逮捕、拘禁之脫逃人或使之隱避者，處二年以下有期徒刑、拘役或五
百元以下罰金。
刑法第三百四十九條第一項：
收受贓物者，處三年以下有期徒、拘役或五百元以下罰 金。
臺灣地區與大陸地區人民關係條例第十五條第四款：
左列行為不得為之：
四、僱用或留用大陸地區人民在臺灣地區從事未經許可或許可範圍不符之工作。
臺灣地區與大陸地區人民關係條例第八十三條第一項：
違反第十五條第四款或第五款規定者，處二年以下有期徒刑、拘役或科或併科新臺幣
三十萬元以下罰金。
附表：
┌─┬────┬───────┬───┬─────────┬───────┐
│編│現掛車牌│失  竊  時  點│被害人│車  輛  情  形    │另案被告盧枝全│
│號│        │              │      │                  │參與情形      │
├─┼────┼───────┼───┼─────────┼───────┤
│一│車牌號碼│九十年五月九日│車主為│該自小客車己遭解體│盧枝全持客觀上│
│  │ＤＯ－三│下午一時許，在│許蔡桂│，僅餘車殼及部分引│可供兇器使用之│
│  │六一八號│臺中市北屯區大│花，高│擎汽缸。          │板手、起子等物│
│  │        │連路與熱河路口│正成為│                  │品竊取自小客車│
│  │        │失竊。        │使用人│                  │。            │
│  │        │              │。    │                  │              │
├─┼────┼───────┼───┼─────────┼───────┤
│二│車牌號碼│九十年五月十六│車主為│該自小客車己遭解體│              │
│  │六Ａ－五│日凌晨三時，在│華志企│，僅餘車牌二面、方│              │
│  │八四六號│臺中市南屯區大│業有限│向盤一座、資料一批│              │
│  │        │墩十二街六四五│公司，│及球桿三支，其餘車│同右          │
│  │        │巷二十號前失竊│乙○○│體部分未尋獲。    │              │
│  │        │。            │為報案│                  │              │
│  │        │              │人。  │                  │              │
├─┼────┼───────┼───┼─────────┼───────┤
│三│車牌號碼│九十年五月十七│      │該自小客車己遭解體│              │
│  │Ｘ九－四│日凌晨，在臺中│      │，僅餘車牌二面、車│              │
│  │九二○號│市○區○○路東│嚴世豪│身、引擎。        │              │
│  │        │光六街口。    │      │                  │同右          │
├─┼────┼───────┼───┼─────────┼───────┤
│四│車牌號碼│九十年五月十七│車主為│                  │              │
│  │Ｋ七－一│日上午九時，在│陳素梅│                  │              │
│  │五二○號│臺中市西區學府│，周姚│                  │同右          │
│  │        │路與興大路口發│知為報│                  │              │
│  │        │現失竊。      │案人。│                  │              │
├─┼────┼───────┼───┼─────────┼───────┤
│五│車牌號碼│九十年五月十八│車主為│                  │              │
│  │ＪＶ－九│日上午八時三十│李士榮│                  │              │
│  │八三九號│分許，在臺中市│，李文│                  │同右          │
│  │        │北區○○路與青│宏為報│                  │              │
│  │        │島東路口發現失│案人。│                  │              │
│  │        │竊。          │      │                  │              │
└─┴────┴───────┴───┴─────────┴───────┘
                                                                        Ｉ
